【裁判字號】    98,簡上,171
【裁判日期】    980521
【裁判案由】    詐欺
【裁判全文】
臺灣桃園地方法院刑事判決             98年度簡上字第171號
上  訴  人
即  被  告  甲○○
上列上訴人即被告因詐欺案件，不服本院民國97年12月31日97年
度桃簡字第2802號第一審簡易判決（聲請簡易判決處刑書案號：
97年度偵字第15565 號），提起上訴，本院管轄之第二審地方法
院合議庭判決如下：
    主  文
上訴駁回。
    事  實
一、甲○○於民國97年間因將己之玉山銀行南崁分行第00000000
    00000 號帳戶之存摺、提款卡不法處分予詐欺集團使用，經
    臺灣臺北地方法院判處拘役50日確定（不構成累犯），猶不
    知惕勵，明知金融帳戶為個人理財工具，申請開設金融帳戶
    並無任何特殊之限制，一般民眾皆可以存入最低開戶金額之
    方式申請之，且一個人可以在不同之金融機構申請多數之存
    款帳戶使用，取得甚易；其亦可預見時下以電話或網際網路
    詐騙促使被害人以操作銀行自動付款機而詐取金錢之行為甚
    為猖獗，且廣為媒體報導，並經政府有關機關呼籲，不要受
    騙；依一般人之社會生活經驗，苟不以自己名義申請開戶，
    卻向不特定人蒐集他人之帳戶，其目的極可能利用該帳戶供
    作非法詐財之用，又對交付帳戶供他人使用雖無必然遭該他
    人利用為遂行詐欺犯罪之確信，但仍以該他人縱持以犯罪亦
    不違本意，而基於幫助他人為詐欺之不確定犯意，於97年3
    月24日將其所有上海商業儲蓄銀行南崁簡易型分行第000-00
    000000000000號帳戶內之存款提領至僅剩新台幣（下同）66
    元後，即將該帳戶之存摺及提款卡不法處分予詐騙集團某姓
    名年籍不詳之人使用，並告知該帳戶之提款密碼。而該人或
    轉手者收受上開帳戶之存摺、提款卡及密碼後，即基於詐欺
    之犯意，於97年3 月24日晚間7 時38分許，以電話向乙○○
    佯稱係中國信託銀行專員，其在東森購物台購物經取消貨款
    止付，須至提款機作止付動作之方式，藉此訛詐，致乙○○
    因此陷於錯誤，依照該詐騙份子之指示，於當日晚間8 時5
    分許，在台南縣山上郵局操作自動提款機，將其某帳戶內之
    29,989元匯至甲○○上開上海商業儲蓄銀行南崁簡易型分行
    帳戶內（甲○○上開帳戶則於97年3 月25日入帳），並旋由
    該詐騙份子以跨行提現手法領走款項。嗣經被害人乙○○發
    現有異查知受騙後報警處理，始再循線查悉上情。
二、案經桃園縣政府警察局龜山分局報告臺灣桃園地檢署檢察官
    偵查後聲請以簡易判決處刑。
    理  由
一、訊據被告甲○○胡慶輝固不否認上海商業儲蓄銀行南崁簡易
    型分行上開帳戶為其之帳戶，然矢口否認犯罪，辯稱：該帳
    戶是伊以前用伊舊名字吳再羚開立的，開立後交給伊姊姊使
    用，後來伊要工作，需要薪資轉帳使用，才向伊姊姊拿回來
    ，伊姊姊將提款密碼寫在一張紙上，伊將該紙條放在存摺套
    子裡，伊姊姊向伊說帳戶內還有錢，伊就去提領，然後把存
    摺、存款卡、寫密碼的紙條全部放在機車置物箱內，後來就
    遺失云云。惟查：(1)、依卷附之被告上海商業儲蓄銀行南崁
    簡易型分行上開帳戶之歷史往來明細觀之，該帳戶最後一筆
    貸方金額係於95年4 月18日存入29000 元（此後僅有95年6
    月21日之利息25元），此後俱為提款及轉帳之借方金額，至
    95 年6月19日以ATM 跨提2006元後，該帳戶僅剩653 元，又
    至約二年後之97年3 月24日以ATM 跨提106 元、506 元後，
    該帳戶僅剩66元，而自97年3 月25日起，該帳戶即有三筆不
    明資金分別為29989 元匯入（包括被害人乙○○之29989 元
    ），旋於該日遭提領一空，可見該帳戶為常見之帳戶出賣人
    在出賣帳戶前將已靜止之帳戶內之所有款項提領一空後，再
    加以出賣之典型。被告雖辯稱其向其姊姊拿回帳戶後，因其
    姊姊向其說帳戶內還有錢，其才去提領云云，然其既辯稱向
    其姊姊拿回帳戶之目的係為其之薪資轉帳用，則該帳戶內所
    剩餘之678 元衡無急於提領一空之情，其不但於97年3 月24
    日以ATM 跨提106 元、506 元，更於次日即有不明資金匯入
    其之帳戶內，顯然係在出賣帳戶前夕，亟於將帳戶內所餘資
    金全部提領之行為表現，其上開辯詞核係臨訟杜撰之詞，不
    足採信。(2)、被告又辯稱有一次伊去機車車箱找才發現帳戶
    存摺、提款卡、密碼字條不見之事云云，若此屬實，因該遺
    失之帳戶係作為其之薪資轉帳帳戶，該等帳戶物品遺失當然
    可能遭人將其辛苦之工作所得全部加以盜領，而其乃竟辯稱
    其沒有報案及掛失，可見其之辯詞全為虛偽捏造，至其又辯
    稱其上開帳戶係以舊名字開戶，伊以為該帳戶不能再用了，
    所以沒有去掛失云云，則不但與一般常識相違，更與其拿回
    帳戶係作為其之薪資轉帳帳戶之初衷相違，是其之上開所有
    辯詞均毫無可信之處。(3)、依上開所述，被告顯然將上開金
    融機構之帳戶以有對價之方式不法處分予詐騙集團使用。再
    依金融機構接受客戶申請一般存款帳戶之現況，絕大多數不
    須任何條件，亦無須任何費用（或僅須區區數百至一千元之
    開戶費），即任何人均可辦理金融帳戶存摺使用，如無特殊
    理由，實無借用他人存摺使用之必要；而金融存摺事關存個
    人財產權益之保障，倘有不明之金錢來源，甚而悠關個人之
    法律上之責任，其專有性甚高，除非本人、與本人具有信賴
    關係或其他特殊原因，難認有何流通使用之可能，一般人均
    有妥為保管防阻他人任意使用之認識；縱使特殊情況偶有交
    付他人使用之需，亦必然深入瞭解用途及合理性後，再行提
    供以使用，方符常情；且該等專有物品如落入不明人士手中
    ，而未加以闡明正常用途，極易被利用為與財產有關之犯罪
    工具，此為吾人依一般生活認知所易於體察之常識。查被告
    為一成年人，並非無社會經驗及相當智識之人，其前更因將
    己之玉山銀行南崁分行第00000000 00000號帳戶之存摺、提
    款卡不法處分予詐欺集團使用，經臺灣臺北地方法院判處拘
    役50日確定，有台灣高等法院被告前案紀錄表可憑，其就提
    供帳戶與不認識之人使用，將為他人作為詐欺犯罪之工具，
    而有幫助他人犯罪之可能，自難諉為不知，亦非全然無可預
    見。是被告可預見金融帳戶存摺提供詐騙集團使用，將幫助
    詐騙集團實施詐欺犯罪，但因貪圖區區之不法處分出賣帳戶
    之利益，仍將上開帳戶售予詐騙集團使用，被告顯有縱有人
    以其金融帳戶實施詐欺犯罪亦不違背其本意之幫助故意自明
    。是以，本案事證至明，應依法論科，被告之上訴核無理由
    。
二、核被告所為，係犯刑法第30條第1 項前段、第339 條第1 項
    之幫助詐欺罪。被告為詐欺之從犯，並依刑法第30條第2 項
    之規定減輕其刑。原審援引上開刑法第30條第1 項前段、第
    2 項、第339 條第1 項、第41條第1 項前段、刑法施行法第
    1 條之1 第1 項、第2 項前段，酌情量處其有期徒刑3 月，
    如易科罰金新台幣1000元折算壹日，其於認事用法及量刑均
    無不當。被告仍執前詞而為本件上訴，核無理由，應予駁回
    。
據上論斷，應依刑事訴訟法第455 條之1 第1 項、第3 項、第36
8 條，判決如主文。
本案經檢察官徐文豪到庭執行職務
中    華    民    國    98    年    5     月    21    日
                  刑事第三庭審判長法  官  謝順輝
                                  法  官  柯姿佐
                                  法  官  曾雨明
以上正本證明與原本無異。
不得上訴。
                                  書記官  許婉茹
中    華    民    國    98    年    5     月    21    日
附錄論罪法條：
中華民國刑法第339條第1項：
（普通詐欺罪）
意圖為自己或第三人不法之所有，以詐術使人將本人或第三人之
物交付者，處5年以下有期徒刑、拘役或科或併科1千元以下罰金
。
以前項方法得財產上不法之利益或使第三人得之者，亦同。
前二項之未遂犯罰之。


司法院資訊處製作；財團法人民間司法改革基金會備份。
